臺灣高等法院刑事裁定　　　　　　　　 100年度抗字第1222號
抗　告　人　臺灣桃園地方法院檢察署檢察官
具　保　人　鄭萬吉
受　刑　人
即　被　告　張國強
上列抗告人因受刑人詐欺案件，不服臺灣桃園地方法院中華民國
100年10月3日裁定（100年度聲字第3609號），提起抗告，本院
裁定如下：
    主  文
抗告駁回。
    理  由
一、聲請意旨略以：上列具保人鄭萬吉因受刑人張國強詐欺案件
    ，經臺灣桃園地方法院指定保證金額新臺幣（下同）一萬元
    ，出具現金保證後，將受刑人釋放，茲因該受刑人經臺灣臺
    中地方法院檢察署於民國100年7月25日發布100年中檢輝執
    給緝字2335號通緝，顯已逃匿，依刑事訴訟法第118條之規
    定，應沒入具保人繳納之保證金（臺灣桃園地方法院100 年
    3月13日100年刑保工字第78號），爰依同法第121條第1項規
    定，聲請沒入具保人繳納之保證金等語。
二、原裁定意旨略以：本件雖據抗告人提出保證金繳納收據1紙
    、臺灣桃園地方法院檢察署對具保人通知偕同被告到案執行
    傳票之送達證書1紙、被告通緝簡表1紙等（均影本）為證，
    惟檢察官以受刑人業經臺灣臺中地方法院檢察署另案通緝為
    由，未拘提受刑人，即予通緝並向臺灣桃園地方法院聲請沒
    入上開保證金，有臺灣桃園地方法院公務電話紀錄查詢表附
    卷可稽，受刑人雖另經臺灣臺中地方法院檢察署通緝，有本
    法院通緝紀錄表在卷可參，惟受刑人就本件執行案件是否亦
    逃匿而拒不到案，尚難率斷，受刑人是否確已逃匿而致拘提
    無著，尚非無疑，揆諸前揭說明，非得僅以受刑人經聲請人
    發布通緝，即認受刑人於本件執行有逃匿之事實，而遽裁定
    沒入具保人之保證金，本件聲請尚有未洽，應予駁回等語。
三、抗告意旨略以：本件具保人鄭萬吉因受刑人張國強犯詐欺案
    件，經臺灣桃園地方法院檢察署檢察官指定保證金一萬元後
    ，出具現金保證後釋放，嗣受刑人於100年7月25日經臺灣臺
    中地方法院檢察署以100年度中檢輝執給緝字第2335號發布
    通緝，臺灣桃園地方法院檢察署再於100年8月18日以100 年
    度桃檢秋執未緝字第3557號發布通緝，另臺灣臺中地方法院
    亦於100年9月9日以100年度中院彥刑緝字第459號發布通緝
    ，此有通緝列表1紙在卷可稽，是可知受刑人確有逃匿之事
    實，且經臺灣臺中地方法院檢察署、臺灣桃園地方法院檢察
    署、臺灣臺中地方法院接續發布通緝在案，於此受刑人業經
    通緝之狀態下，足認其顯已逃匿，事實上確無到案執行之可
    能，本署聲請沒收具保人之保證金，自屬適法。況刑事訴訟
    法係以「逃匿」為沒收保證金之要件，並未認「拘提未獲」
    方符合逃匿之事實，任何足當認定受刑人業已逃匿之情況，
    均符合刑事訴訟法之規定，原審忽視受刑人業已遭通緝之情
    事，認本署未經拘提，難認受刑人有逃匿情事，駁回本件聲
    請，自有未洽云云。
四、本院查：
  (一)按具保之被告逃匿者，應命具保人繳納指定之保證金額，並
    沒入之；不繳納者，強制執行；保證金已繳納者，沒入之，
    刑事訴訟法第118條第1項定有明文。又受死刑、徒刑或拘役
    之諭知，而未經羈押者，檢察官於執行時，應傳喚之；傳喚
    不到者，應行拘提，並得依刑事訴訟法第76條第1款及第2款
    之規定，逕行拘提，及依同法第84條之規定通緝之，刑事訴
    訟法第469條亦有明文。
  (二)經查，本件受刑人張國強因詐欺案件，經依臺灣桃園地方法
    院指定保證金額一萬元，並由具保人鄭萬吉繳納保證金後，
    將受刑人釋放，嗣受刑人經臺灣臺中地方法院檢察署100 年
    中檢輝執給緝字第2335號通緝書通緝，惟尚未緝獲，復經臺
    灣桃園地方法院檢察署以100年度桃檢秋執未緝字第3557號
    通緝書通緝在案等事實，有本院被告前案紀錄表、保證金繳
    納收據、臺灣桃園地方法院檢察署對具保人通知偕同受刑人
    到案執行傳票之送達證書、通緝簡表在卷可稽。又抗告人以
    受刑人現有另案經臺灣臺中地方法院檢察署通緝中，僅通知
    具保人偕同受刑人到案執行，而未踐行傳喚、拘提受刑人之
    法定程序乙節，亦有臺灣桃園地方法院公務電話紀錄附卷可
    按（見原審卷第10頁）。惟按刑事訴訟法第118條沒入保證
    金之規定，係因被告於具保人以相當之保證金額具保後逃匿
    ，所給予具保人之制裁，沒入具保人繳納之保證金，自應以
    受刑人確實在逃匿中為其要件。受刑人經合法傳喚、拘提均
    無著後通緝，固屬逃匿，惟受刑人另案雖經通緝，尚不能率
    認為本案亦有逃亡或藏匿，亦即另案通緝之效力並不及於本
    案，數案件之同一被告，縱其中一案經通緝，但不因此認其
    於他案亦同有逃匿情事，而應各依法定程序分別認定。倘欲
    併案通緝或沒入保證金，仍應就本案依法定程序傳喚、拘提
    受刑人，並通知具保人給予其說明之機會，而認受刑人於本
    案確有逃亡或藏匿之情，始得沒入保證金，是本件抗告人既
    未依法傳喚、拘提受刑人到案執行，核與前揭沒入保證金規
    定之要件不符，原裁定因認聲請人聲請沒入具保人所繳納之
    保證金，於法尚有未合，予以駁回，經核其認事用法，並無
    違誤，抗告人執前詞提起抗告，為無理由，應予駁回。
據上論斷，應依刑事訴訟法第412條，裁定如主文。
中    華    民    國   100    年    10    月    25    日
                  刑事第二十庭  審判長法  官  楊力進
                                      法  官  王世華
                                      法  官  林海祥
以上正本證明與原本無異。
不得再抗告。
                                      書記官  林敬傑
中    華    民    國   100    年    10    月    25    日